臺灣桃園地方法院刑事判決　　　　　　　99年度重訴字第87號
公　訴　人　臺灣桃園地方法院檢察署檢察官
被　　　告　梁進坤
指定辯護人　本院公設辯護人陳瑞明
上列被告因違反毒品危害防制條例案件，經檢察官提起公訴（99
年度偵字第15330 號），本院判決如下︰
    主  文
梁進坤共同運輸第二級毒品，處有期徒刑肆年陸月，免其刑全部
之執行。如附表一所示之物與郭清桐、「三哥」、「上海男子」
連帶沒收，如全部或一部不能沒收，與郭清桐、「三哥」、「上
海男子」連帶追徵其價額。
    事  實
一、梁進坤與某真實姓名年籍不詳綽號「三哥」之成年男子於89
    年2 、3 月間某日，在香港地區某PUB 結識，相識後約1 星
    期，「三哥」向梁進坤提及日後將有毒品委託梁進坤運輸，
    梁進坤當下即答允之。嗣梁進坤於民國89年7 月30日出境至
    香港，再由香港轉赴珠海，其於89年7 月31日上午某時在珠
    海地區遊憩時，以其所有之MOTOROLA「小海豚」行動電話及
    其所配用之某不詳行動電話門號接獲「三哥」之來電，「三
    哥」於電話中告知有第二級毒品甲基安非他命需委託梁進坤
    及與「三哥」、梁進坤均屬熟識之人郭清桐一同運輸至日本
    ，並將該第二級毒品甲基安非他命交與在日本接應之某真實
    姓名年籍不詳之成年上海男子（下稱「上海男子」）收受，
    事成後將支付梁進坤日幣55萬元之報酬。梁進坤明知甲基安
    非他命係毒品危害防制條例第2 條第2 項第2 款所規定之第
    二級毒品，非經許可，不得任意持有、運輸，竟仍基於與「
    三哥」、郭清桐及上海男子共同運輸第二級毒品甲基安非他
    命之犯意聯絡而應允之，議定後，「三哥」即於電話中要求
    梁進坤於翌日前往九龍車站某指定之置物櫃領取第二級毒品
    甲基安非他命及機票，再與另在他處取得亦由「三哥」存放
    之第二級毒品甲基安非他命之郭清桐一同運輸前開毒品前往
    日本。梁進坤與「三哥」談畢後，旋於同日某時以其所持用
    之上開行動電話撥打郭清桐之電話，與斯時亦在珠海之郭清
    桐相約見面，雙方會面後，即約定於翌日各自前往「三哥」
    所分別指示之地點取得第二級毒品甲基安非他命及機票後，
    再於搭機前2 個小時在九龍車站機場快線搭乘處會合。而「
    三哥」則在香港地區某不詳地點，將第二級毒品甲基安非他
    命共5 公斤之其中一部份分別夾藏於150 個夾心餅乾內餡，
    再以塑膠袋將上開夾心餅乾逐一個別包裝，復將150 個夾心
    餅乾均分放置於3 盒紙盒內，再以1 個手提紙袋盛裝1 盒紙
    盒、另1 手提紙袋盛裝2 盒紙盒之方式包裝之；另將其他部
    分之第二級毒品甲基安非他命分別夾藏於207 個金屬製有蓋
    圓筒中，並以透明塑膠袋分裝為2 大包。嗣「三哥」即將上
    開裝有1 盒餅乾紙盒之手提紙袋1 個、金屬圓筒1 包及梁進
    坤之機票放置於其指定梁進坤前往取物之九龍車站置物箱內
    ，另將其他裝有2 盒餅乾紙盒之手提紙袋1 個、金屬圓筒1
    包及郭清桐之機票放置於其指定郭清桐前往取物之地點。嗣
    於89年8 月1 日下午某時許，梁進坤即前往九龍車站置物箱
    取得由「三哥」所放置裝有內藏第二級毒品甲基安非他命餅
    乾紙盒1 盒之手提紙袋1 個、金屬圓筒1 包及機票，並將該
    金屬圓筒1 包藏匿於其所有並欲攜帶赴日之帆布旅行袋內，
    嗣於搭機前2 個小時前往九龍車站機場快線，與業已在某不
    詳地點取得「三哥」所放置內藏第二級毒品甲基安非他命餅
    乾紙盒2 盒之手提紙袋1 個、金屬圓筒1 包及機票，且亦將
    該金屬圓筒1 包藏匿於所有並欲攜帶赴日之塑膠旅行箱內之
    郭清桐會合，並一同搭乘機場快線前往香港赤臘角機場。其
    後，梁進坤、郭清桐2 人旋於89年8 月1 日下午某時，自香
    港國際機場搭乘日本全日空航空910 號班機，於89年8 月1
    日日本時間（下同）晚間8 時11分許抵達日本千葉縣成田市
    新東京國際空港，嗣於同日晚間8 時40分許經新東京國際空
    港之東京稅關成田稅關支署檢查人員查獲。嗣梁進坤因前開
    案件經日本千葉地方裁判所刑事第一部判處有期徒刑10年，
    於99年3 月18日服刑期滿遭遣返回臺，始悉上情。
二、案經桃園縣政府警察局楊梅分局報告臺灣桃園地方法院檢察
    署檢察官偵查起訴。
    理  由
甲、證據能力部分
一、本件認定事實所引用之日本千葉地方裁判所刑事第一部平成
    一二年（  ）字第1497號判決書、日本國法務省證明書、梁
    進坤之入出境資訊連結作業查詢結果等證據，檢察官及被告
    均未主張排除前開其證據能力，且迄於本院言詞辯論終結前
    均未表示異議，本院審酌前開書證並無證據證明係公務員違
    背法定程序所取得，亦無刑事訴訟法第159 條之4 之顯有不
    可信之情況與不得作為證據之情形，且均與本案具關連性，
    是本件認定事實所引用之上開書證，均認有證據能力。
乙、認定犯罪事實之依據及理由
一、按「在香港或澳門或在其船艦、航空器內，犯下列之罪者，
    適用刑法之規定：三、臺灣地區人民或對於臺灣地區人民，
    犯前二款以外之罪，而其最輕本刑為三年以上有期徒刑者。
    」香港澳門關係條例第43條第1 項第3 款前段定有明文。次
    按「本法於中華民國人民在中華民國領域外犯前二條以外之
    罪，而其最輕本刑為三年以上有期徒刑者，適用之。」刑法
    第7 條前段亦有明定。被告梁進坤為中華民國台灣地區人民
    ，其在香港地區攜帶第二級毒品甲基安非他命前往赤臘角機
    場並搭乘日本全日空航空之航空器而起運之，嗣並飛抵日本
    而運輸上開第二級毒品甲基安非他命進入日本國境，其為前
    開犯行之地點固為香港及日本，惟其所為係犯修正後毒品危
    害防制條例第4 條第2 項運輸第二級毒品罪（詳如後述），
    屬修正前刑法第5 條、刑法第6 條以外，最輕本刑為3 年以
    上有期徒刑之罪，揆諸前揭法條規定，自應適用我國刑法審
    判，先予敘明。
二、上揭犯罪事實，業據被告梁進坤於警詢、檢察官訊問時及本
    院審理中坦承不諱，並有日本千葉地方裁判所刑事第一部平
    成一二年（  ）字第1497號判決書、日本國法務省證明書、
    梁進坤之入出境資訊連結作業查詢結果各1 份在卷可稽，足
    認被告梁進坤前揭任意性自白與事實相符，應堪採信。綜上
    所述，本件事證明確，被告梁進坤犯行洵堪認定，應予依法
    論罪科刑。
三、新舊法比較部分
（一）查被告梁進坤行為後，毒品危害防制條例部分條文業於98
      年5 月20日修正公布，同年11月20日施行（見臺灣高等法
      院98年6 月12日98年第3 次刑事庭庭長會議結論參照）。
      修正前毒品危害防制條例第4 條第2 項規定：「製造、運
      輸、販賣第二級毒品者，處無期徒刑或七年以上有期徒刑
      ，得併科新臺幣七百萬元以下罰金。」，修正後毒品危害
      防制條例第4 條第2 項規定：「製造、運輸、販賣第二級
      毒品者，處無期徒刑或七年以上有期徒刑，得併科新臺幣
      一千萬元以下罰金。」而將罰金刑之上限自新臺幣700 萬
      元提高至新臺幣1,000 萬元。而修正後毒品危害防制條例
      第17條第2 項增訂：「犯第4 條至第8 條之罪於偵查及審
      判中均自白者，減輕其刑。」經查，被告梁進坤就本件運
      輸第二級毒品犯行，於偵查及審判中均自白，是此部分就
      修正前後之規定綜合比較，以修正後之規定有利於被告梁
      進坤，是依修正後刑法第2 條第1 項但書之規定，自應整
      體適用有利於被告梁進坤之修正後毒品危害防制條例規定
      處斷。
（二）查被告梁進坤行為後，刑法及刑法施行法部分條文亦經修
      正公布，並均於95年7 月1 日施行。修正後刑法第2 條第
      1 項之規定，係規範行為後法律變更所生新舊法律比較適
      用之準據法，於修正後刑法施行後，應適用修正後刑法第
      2 條第1 項規定之「從舊從輕」之原則為比較；修正後刑
      法第2 條第2 項，則為同條第1 項之特別規定，於修正後
      刑法施行後，關於非拘束人身自由之保安處分，應依修正
      後刑法第2 條第2 項之規定，適用裁判時之法律。又修正
      後刑法第35條，乃刑之重輕之法定次序與標準，應適用裁
      判時之修正後刑法第35條之規定。修正後刑法第2 條第1
      項係採「從舊從輕」原則，適用最有利於行為人之法律。
      既曰法律，自較刑之範圍為廣；除法律有特別規定者（如
      修正後刑法第2 條第2 項非拘束人身自由之保安處分適用
      裁判時法，修正後刑法施行法第9 條之3 規定之情形），
      應依其規定；或事關執行之緩刑之宣告，或犯罪在刑法修
      正施行前，自首在刑法施行後之自首部分，或程序之規定
      （程序從新，如刑法第40條沒收宣告之程序規定），應適
      用裁判時之修正後刑法之規定外；依修正後刑法第2 條第
      1 項比較時，應就罪刑有關之共犯、未遂犯、連續犯、牽
      連犯、結合犯以及累犯加重、自首減輕暨其他法定加減原
      因（如身分加減）與加減例等一切情形，綜其全部之結果
      而為比較後，予以整體適用，不能割裂而分別適用有利益
      之條文。關於易科罰金之折算標準、易服勞役之折算標準
      及期限、罰金與死刑是否併予執行、多數有期徒刑定應執
      行之刑時之最高刑期之限制等之修正，事涉行為人易刑折
      算標準金額之多寡與期限之長短及定執行刑時能否就罰金
      刑併予執行或有期徒刑定應執行之刑時最高度之限制，亦
      均屬依修正後刑法第二條第一項所應比較適用法律之範圍
      。拘束人身自由之保安處分，並非屬修正後刑法第2 條第
      2 項規定應適用裁判時法之範圍，除有特別規定者外，亦
      屬應依修正後刑法第2 條第1 項比較適用之法律；從刑附
      屬於主刑，除法律有特別規定者外，依主刑所適用之法律
      （以上參考最高法院95年5 月23日刑事庭第8 次會議決議
      及最高法院24年上字第4634號、24年上字第5292號、27年
      上字第2615號、29年上字第525 號判例）。茲首就與本案
      有關且於為刑之宣告前須先行及連帶確定應如何適用之法
      律修正情形列述如下：
   1、與罪、刑有關且須依修正後刑法第2 條第1 項規定為利、
      弊之比較以定如何適用之法律變更部分：
 （1）刑法第28條原規定「二人以上共同實施犯罪之行為者，皆
      為正犯」，經修正為「二人以上共同實行犯罪之行為者，
      皆為正犯」，亦即將共同正犯限縮僅於「實行」階段始有
      其存在。
 （2）修正前刑法第33條第5 款規定「罰金：（銀元）一元以上
      。」，復依罰金罰鍰提高標準條例第1 條前段規定提高為
      10倍，折算新臺幣為30元；修正後刑法第33條第5 款規定
      「罰金：新臺幣一千元以上，以百元計算之。」，現行刑
      法中，有關於罰金刑最低度刑之規定既有修正，自屬法律
      變更。
 （3）經綜合適用修正前、後之罪、刑相關規定予以比較，修正
      後之規定顯非較修正前之規定對被告有利，因之，依現行
      即修正後刑法第2 條第1 項前段規定，此部分自應整體適
      用修正前刑法之有關規定，合先敘明。
   2、毋須依修正後刑法第2 條第1 項規定為利、弊之比較以定
      如何適用之法律修正部分：
 （1）刑法第11條原規定「本法總則於其他法令有刑罰之規定者
      ，亦適用之。但其他法令有特別規定者，不在此限。」，
      經修正為「本法總則於其他法律有刑罰或保安處分之規定
      者，亦適用之。但其他法律有特別規定者，不在此限。」
      ，亦即為使法規範明確，將「法令」修正為「法律」以符
      合法律保留及罪刑法定原則，復就解釋上認為「有刑罰之
      規定」包含保安處分部分亦予以明文化，是以此一修正並
      未涉及實體國家刑罰權之有無暨其範圍之更迭，非屬與罪
      、刑有關且須與之整體依修正後刑法第2 條第1 項之規定
      為新、舊法比較以同其適用之「法律變更」，惟本條修正
      之目的既為符法律保留及罪刑法定原則暨規範明確性之要
      求，當以修正後之規定較能契合刑罰之本質兼更具規範之
      實質妥當性暨進步性，因之，基於「法與時轉則治」之理
      念，此部分自應適用修正後規定。
四、按甲基安非他命係經公告列為毒品危害防制條例第2 條第2
    項第2 款之第二級毒品。核被告梁進坤所為，係犯修正後毒
    品危害防制條例第4 條第2 項運輸第二級毒品既遂罪。被告
    於運輸第二級毒品甲基安非他命前後持有甲基安非他命之低
    度行為，應為運輸第二級毒品甲基安非他命之高度行為所吸
    收，不另論罪。被告梁進坤與綽號「三哥」之成年男子、郭
    清桐及某成年之「上海男子」間，就上開犯行有犯意聯絡及
    行為分擔，為共同正犯。被告梁進坤就其所犯運輸第二級毒
    品罪，於偵查中及審判中均自白，應依修正後毒品危害防制
    條例第17條第2 項規定，減輕其刑，爰審酌被告梁進坤於本
    案行為時正值青壯，詎竟不思以正當管道賺取所需，為謀一
    己之私利，即為運輸第二級毒品甲基安非他命之犯行，所為
    非是，惟念被告犯後坦承犯行、態度甚佳，並其犯罪動機、
    目的、手段、素行等一切情狀，量處如主文所示之刑。末按
    「同一行為雖經外國確定裁判，仍得依本法處斷。但在外國
    已受刑之全部或一部執行者，得免其刑之全部或一部之執行
    。」刑法第9 條定有明文。又上開規定但書所謂免其刑之執
    行，係指免其依本國法所處之刑之執行而言，法文用「得」
    字，則免執行與否及應免其全部或一部之執行，應由法院自
    由裁量（司法院74年11月18日(74)廳刑一字第997 號法律問
    題座談會意見參照）。查被告梁進坤因本件犯罪行為，業經
    日本國判決確定，並入獄服刑9 年餘，此有日本千葉地方裁
    判所刑事第一部平成一二年（  ）字第1497號判決書、日本
    國法務省證明書附卷可稽。本院斟酌被告梁進坤業已服刑近
    10年，且出獄後即遭遣返回國，此後未有其他犯罪紀錄，此
    亦有臺灣高等法院被告前案紀錄表1 份在卷足參，堪認其確
    有悔過之心，經日本國及我國前後2 次審判及科刑，應能知
    所警惕而無再予執行之必要，爰依前開規定，免其有期徒刑
    全部之執行。
五、沒收部分
（一）被告梁進坤與共同正犯郭清桐為警查獲時所扣得之第二級
      毒品甲基安非他命（驗餘重量4875.82 公克），業經日本
      千葉地方裁判所諭知沒收，此有前揭日本千葉地方裁判所
      刑事第一部平成一二年（ ）字第1497號判決書1份在卷可
      按，而難認現仍尚存，爰不依毒品危害防制條例第18條第
      1 項前段之規定宣告沒收。
（二）未扣案之MOTOROLA廠牌「小海豚」行動電話1 支及其配用
      之不詳門號行動電話SIM 卡1 張，均係被告梁進坤所有，
      供其與「三哥」、郭清桐聯繫運輸毒品事宜之用；未扣案
      之帆布旅行袋1 個，係被告梁進坤所有，供其藏匿夾藏第
      二級毒品甲基安非他命之金屬圓筒1 包以便運輸赴日，業
      據被告梁進坤坦承在卷，而均屬被告梁進坤所有供其與「
      三哥」、郭清桐及「上海男子」共犯本件運輸第二級毒品
      甲基安非他命犯行所用之物，且均無證據證明業已滅失，
      是均應依毒品危害防制條例第19條第1 項前段之規定，諭
      知與郭清桐、「三哥」、「上海男子」連帶沒收，如全部
      或一部不能沒收時，與郭清桐、「三哥」、「上海男子」
      連帶追徵其價額。未扣案之塑膠旅行箱1 個，係共同正犯
      郭清桐所有，供其藏匿夾藏第二級毒品甲基安非他命之金
      屬圓筒1 包以便運輸赴日，亦據被告梁進坤供承明確，而
      屬共同正犯郭清桐所有供其與梁進坤、「三哥」及「上海
      男子」共犯本件運輸第二級毒品甲基安非他命犯行所用之
      物，且亦無證據證明業已滅失，依共同正犯責任連帶原則
      ，自亦應依毒品危害防制條例第19條第1 項前段之規定，
      對被告梁進坤亦宣告與郭清桐、「三哥」、「上海男子」
      連帶沒收，如全部或一部不能沒收時，與郭清桐、「三哥
      」、「上海男子」連帶追徵其價額。又未扣案之夾心餅乾
      150 個、各個夾心餅乾外包裝塑膠袋150 個、盛裝前開夾
      心餅乾之紙盒3 個、裝盛前開紙盒之手提紙袋2 個及金屬
      有蓋圓筒207 個、包裝前開金屬有蓋圓筒之透明塑膠袋2
      個，均為「三哥」用以夾藏第二級毒品甲基安非他命以利
      梁進坤、郭清桐攜帶運輸所用之物，堪認均屬「三哥」所
      有，供其與梁進坤、郭清桐及「上海男子」共犯本件運輸
      第二級毒品甲基安非他命犯行所用之物，且亦均無證據證
      明業已滅失，是依共同正犯責任連帶原則，自亦應均依毒
      品危害防制條例第19條第1 項前段之規定，對被告梁進坤
      宣告與「三哥」、郭清桐、「上海男子」連帶沒收，如全
      部或一部不能沒收時，與「三哥」、郭清桐、「上海男子
      」連帶追徵其價額。
據上論斷，應依刑事訴訟法第299 條第1 項前段，修正後毒品危
害防制條例第4 條第2 項、第17條第2 項，毒品危害防制條例第
19條第1 項前段，修正後刑法第11條前段、第2 條第1 項前段、
但書，刑法第9 條但書，修正前刑法第28條，判決如主文。
本案經檢察官王齡梓到庭執行職務。
中    華    民    國   100    年    1     月    31    日
                  刑事第十一庭審判長法  官  蔡榮澤
                                    法  官  吳宗航
                                    法  官  林蕙芳
以上正本證明與原本無異。
如不服本判決應於收受判決後10日內向本院提出上訴書狀，並應
敘述具體理由。其未敘述上訴理由者，應於上訴期間屆滿後20日
內向本院補提理由書( 均須按他造當事人之人數附繕本) 「切勿
逕送上級法院」。
                                    書記官  莊凱男
中    華    民    國   100    年    2     月    14    日
附表一：
┌──┬───────────┬────────────┐
│編號│物品名稱              │備註                    │
├──┼───────────┼────────────┤
│ 一 │MOTOROLA廠牌「小海豚」│被告梁進坤所有供其與「三│
│    │行動電話1 支及其配用之│哥」、郭清桐及「上海男子│
│    │不詳門號行動電話SIM 卡│」共犯本件運輸第二級毒品│
│    │1張。                 │甲基安安非他命犯行所用之│
│    │                      │物。                    │
├──┼───────────┼────────────┤
│ 二 │帆布旅行袋1個。       │被告梁進坤所有供其與「三│
│    │                      │哥」、郭清桐及「上海男子│
│    │                      │」共犯本件運輸第二級毒品│
│    │                      │甲基安非他命犯行所用之物│
│    │                      │。                      │
├──┼───────────┼────────────┤
│ 三 │塑膠旅行箱1個。       │共同被告郭清桐所有供其與│
│    │                      │被告梁進坤、「三哥」及「│
│    │                      │上海男子」共犯本件運輸第│
│    │                      │二級毒品甲基安非他命犯行│
│    │                      │所用之物。              │
├──┼───────────┼────────────┤
│ 四 │夾心餅乾150 個、各個夾│綽號「三哥」之人所有供其│
│    │心餅乾外包裝塑膠袋150 │與梁進坤、郭清桐及「上海│
│    │個、盛裝前開夾心餅乾之│男子」共犯本件運輸第二級│
│    │紙盒3 個、裝盛前開紙盒│毒品甲基安非他命犯行所用│
│    │之手提紙袋2 個及金屬有│之物。                  │
│    │蓋圓筒207 個、包裝前開│                        │
│    │金屬有蓋圓筒之透明塑膠│                        │
│    │袋2 個。              │                        │
└──┴───────────┴────────────┘
附錄法條：
毒品危害防制條例第4條
製造、運輸、販賣第一級毒品者，處死刑或無期徒刑；處無期徒
刑者，得併科新臺幣 2 千萬元以下罰金。
製造、運輸、販賣第二級毒品者，處無期徒刑或 7 年以上有期
徒刑，得併科新臺幣 1 千萬元以下罰金。
製造、運輸、販賣第三級毒品者，處 5 年以上有期徒刑，得併
科新臺幣 7 百萬元以下罰金。
製造、運輸、販賣第四級毒品者，處 3 年以上 10 年以下有期
徒刑，得併科新臺幣 3 百萬元以下罰金。
製造、運輸、販賣專供製造或施用毒品之器具者，處 1 年以上
7 年以下有期徒刑，得併科新臺幣 1 百萬元以下罰金。
前五項之未遂犯罰之。